臺灣臺中地方法院刑事判決　　　　　　　　　　　九十三年度中簡上字第二九二號
　　上　訴　人　臺灣臺中地方法院檢察署檢察官
　　上　訴　人
　　即　被　告　丁○○
右上訴人因傷害案件，不服本院臺中簡易庭九十三年度中簡字第一二二○號中華民國
九十三年五月十八日第一審簡易判決（聲請案號：臺灣臺中地方法院檢察署九十二年
度偵字第二二○一四號），提起上訴，本院管轄第二審之合議庭判決如左：
    主  文
上訴駁回。
    事  實
一、緣丁○○之友人楊澤宗曾委託代書甲○○處理土地買賣事宜，嗣楊澤宗因故不願
    出賣房屋，乃委請丁○○、丙○○出面，欲向甲○○取回上開土地所有權狀。於
    民國九十二年三月十九日晚間八時十五分許，丁○○與楊澤宗、丙○○三人一同
    前住臺中市北屯區大德里五中巷十七號甲○○住處，丁○○卻因細故和甲○○發
    生爭執，竟基於傷害之犯意，與甲○○相互扭打，並徒手毆擊甲○○腹部，造成
    甲○○右手腕挫傷併遠端撓尺骨關節脫位、腹壁挫傷。
二、案經甲○○訴由臺中市警察局第五分局報請臺灣臺中地方法院檢察署檢察官聲請
    簡易判決處刑。
    理  由
一、訊據被告丁○○固坦承有於右揭時間，與證人丙○○、楊澤宗一同前往告訴人甲○○上開住處商談返還權狀事宜並發生衝突等情不諱，惟矢口否認有何傷害犯行
    ，辯稱；當天伊與證人丙○○、楊澤宗按電鈴時，告訴人很晚才來開門，又出言
    不遜，後來告訴人叫一名年約五、六十歲之男子，手持木棍要打伊，伊就拿椅子
    擋住，伊沒有和告訴人扭打云云。然查；
  (一)右揭事實，業據告訴人指述：被告拳頭拿起來就亂打，有搥到伊胸口、肚子及手
    等語綦詳（參見本院刑事卷宗第七四頁），且證人楊澤宗迭於警詢、偵查及本院
    審理時證稱：當日被告與告訴人一言不合彼此扭打等語（參見臺灣臺中地方法院
    檢察署偵查卷宗第七頁背面、第二八頁，本院刑事卷宗第六五、六七頁），又證
    人童炳坤即在場之告訴人鄰居於本院審理時亦證稱：伊出去看就看到告訴人和被
    告二人在拉扯等語（參見本院刑事卷宗第七○頁），加以告訴人於案發當日晚間
    十時二十分許至中國醫藥大學附設醫院急診，經醫師診斷受有右手腕挫傷併遠端
  撓尺骨關節脫位、腹壁挫傷之傷勢，有該醫院出具之診斷證明書一紙在卷可稽，
    則案發當日告訴人與被告既有拉扯扭打，事後二小時內告訴人又驗有傷勢，又核
    與告訴人指述遭毆打部位相符，是被告確有傷害告訴人情事，當可認定。
  (二)證人丙○○雖於本院審理時證稱：我們於晚間七點四十分直接就到臺中市北屯區
    大德里五中巷十七號告訴人的住處，到達後我們按電鈴，按十五分鐘，告訴人出
    來說「做什麼我在吃飯妨礙我吃飯」，被告就說權狀還給人家就好了，不用大小
    聲，告訴人就說要打一一○報案，被告講話不算大聲，被告看到告訴人要打電話
    就壓告訴人的電話，不讓告訴人撥，告訴人把電話摔掉，就打到玻璃，告訴人就
    叫樓上的人下來，那個人下來就拿棍子，被告看到就拿椅子擋，那一個拿棍子的
    人即是在場證人童炳坤，他們二人爭執的時候，告訴人也用腳踢被告，被告只有
    用椅子擋棍子，告訴人踢到被告自己跌倒，之後被告就走了，並無肢體上接觸云
    云（參見本院刑事卷宗第五九、六一頁），然證人楊澤宗於本院審理時證稱：我
    們大約晚上八點多到告訴人的家，伊和被告及證人丙○○一起到達現場，我們有
    按電鈴後，告訴人開門讓我們進入，要談伊委託的事情，結果告訴人與被告就衝
    突起來，伊覺得告訴人與被告突然互毆，當時被告可能有作勢要打人，告訴人就
    過來打起來，伊覺得告訴人很兇悍，因為告訴人說「惹龍惹虎不要惹到我恰查某
    ，我如果穿高跟鞋，你的下體會被我踢斷，我樓上的木劍，沒有拿下來，如有拿
    下來你會被我打死」（臺語），結果被告、告訴人二人就互毆，二人都有出手，
    互相打，沒有拿工具，伊和丙○○及另一位朋友，把被告拉開，告訴人趁我們拉
    開時，出手拉被告的領口，時間長達一分多鐘，結果被告掙脫，衣服領口就皺得
    很厲害，現場並沒有人拿椅子或棍子等語（參見本院刑事卷宗第六四、六五、六
    七頁），證人童炳坤亦於本院審理時證稱：當時告訴人與被告在拉扯，被拉開後
    ，告訴人要叫警察，被告就拿電話要打告訴人，但是沒有打到告訴人卻打到玻璃
    ，伊沒有看到有人手持木棍或椅子等語（參見本院刑事卷宗第七○、七一頁），
    則證人丙○○之證詞顯與證人楊澤宗、童炳坤證述截然不同，證人丙○○所言是
    否實在，即非無疑。又證人丙○○證稱被告到達告訴人家中後，講話不大聲，亦
    未有拉扯衝突云云，惟雙方既未發生衝突，告訴人為何無緣無故要打電話報警？
是證人丙○○所述顯與常情有違，證人楊澤宗、童炳坤證述發生拉扯衝突後告訴
    人才欲打電話報警等情，較合情理；況證人丙○○稱告訴人以腳踢被告卻自己跌
    倒乙節，若係屬實，則此一有利被告之情境，為何被告於警詢、偵查、本院準備
    程序及其陳明狀、答辯狀中均未提及？且依證人丙○○前開證詞，告訴人以腳踢
    被告係被告與告訴人間肢體唯一之接觸，然證人丙○○稱告訴人以臀部著地（參
    見本院刑事卷宗第六二頁），如何會造成上開診斷證明書之手部、腹部傷勢？益
    徵證人丙○○所言係迴護被告之詞，並刻意隱瞞被告與告訴人相互拉扯扭打之事
    實，實不足採信。
  (三)綜上，本案事證明確，被告傷害犯行洵堪堪定，應依法論科。
二、核被告所為，係犯刑法第二百七十七條第一項傷害罪。原審適用刑事訴訟四百四
    十九條第一項、第四百五十四條第二項，刑法第二百七十七條第一項、第四十一
    條第一項前段，罰金罰鍰提高標準條例第一條前段、第二條，量處被告拘役三十
    日，並諭知易科罰金之折算標準，認事用法並無不當，量刑亦屬妥適。被告上訴
    意旨猶執前詞否認傷害犯行，並無可採，業如前述，本件被告上訴即無理由，應
    予駁回。而公訴人依告訴人請求聲明上訴，主張被告造成告訴人前揭傷勢又未與
    告訴人達成和解，而認原審量刑過輕云云，惟據證人楊澤宗證稱：被告與告訴人
    互毆，同時出手等語（參見本院刑事卷宗第六五、六八頁），則衡量本案發生之
    原由、告訴人所受傷害，堪認原審量刑適當，公訴人指摘量刑過輕，非有理由，
    亦應予駁回。
三、至被告丁○○於告訴人欲撥打電話報警時，強行壓住告訴人之手，不讓告訴人報
    警等情，業據告訴人指述及證人丙○○證述明確（參見本院刑事卷宗第五九、六
    三、七三頁），且被告亦坦承有按一下沒有很久等語（參見本院刑事卷宗第七九
    頁），則被告顯另涉刑法第三百零四條強制罪嫌，惟此部分係因被告與告訴人扭
    打後，告訴人欲打電話報警而起，被告顯係另行起意，與前開傷害犯行無裁判上
    一罪關係，又未經公訴人提起公訴，宜由公訴人另行偵查處理，併予敘明。
四、另證人丙○○於本院審理時供前具結，對本案案情有重要關係之「被告與告訴人
    有無相互扭打拉扯」事項，故為虛偽陳述，所涉偽證罪行，亦宜由公訴人另行偵
    辦，特予敘明。
據上論斷，應依刑事訴訟法第四百五十五條之一第一項、第三項、第三百六十四條、
第三百六十八條，判決如主文。
本案經檢察官乙○○到庭執行職務
中      華      民      國      九十三    年      九    月        九    日
                                臺灣臺中地方法院刑事第三庭
                                    審判長法  官   劉  錫  賢
                                          法  官   黃  松  竹
                                          法  官   黃  裕  仁
右正本證明與原本無異。
不得上訴。
                                          書記官
中    華    民    國      九十三      年       九      月     九    日
附錄本案論罪科刑法條全文
刑法第二百七十七條第一項
傷害人之身體或健康者，處三年以下有期徒刑、拘役或一千元以下罰金。
